臺灣臺中地方法院刑事判決
110年度交訴字第312號
公  訴  人  臺灣臺中地方檢察署檢察官
被      告  吳宛臻



選任辯護人  劉思顯律師
            張捷安律師
被      告  陳繁相


選任辯護人  李思樟律師
上列被告因過失致死等案件，經檢察官提起公訴（110年度偵字
第1570、15871號），本院判決如下：
    主    文
吳宛臻犯過失致人於死罪，處有期徒刑陸月，如易科罰金，以新
臺幣壹仟元折算壹日。緩刑貳年。
陳繁相犯過失致人於死罪，處有期徒刑肆月，如易科罰金，以新
臺幣壹仟元折算壹日。緩刑貳年。
    犯罪事實
一、陳繁相於民國109年11月26日15時前某時，駕駛車牌號碼000
    -0000號自小客貨車至臺中市大里區，本應注意交岔路口10
    公尺內不得停車，竟將車牌號碼000-0000號自小客貨車，違
    規停放在臺中市大里區四維街與仁禮街交岔路口之路角處，
    嚴重影響路口來車視線，適吳宛臻於109年11月26日15時許
    ，駕駛車牌號碼000-0000號自小客車，沿臺中市大里區仁禮
    街往至善路方向行駛，途經該路與四維街之無號誌交岔路口
    時，本應減速慢行作隨時停車之準備，而依當時狀況，並無
    不能注意之情形，竟疏未注意減速慢行作隨時停車之準備，
    即貿然直行穿越該無號誌之交岔路口，適有林榮一騎乘車牌
    號碼000-000號普通重型機車搭載何水霞，沿四維街往慈德
    路方向行駛，行經上開同一路口時，亦疏未注意減速慢行作
    隨時停車之準備，且其為左方車應讓右方車先行，即貿然直
    行通過上開交岔路口，兩車復均因陳繁相違規停車而影響彼
    此視線，以致閃避不及而發生碰撞，林榮一所騎乘之車輛，
    復失控撞擊停放於路旁葉進達所有車牌號碼0000-00號自小
    貨車，林榮一因此受有右近端脛骨腓骨骨折、左近端肱骨骨
    折等傷害（所涉過失傷害部分，業據撤回告訴，由本院不另
    諭知公訴不受理，詳如後述），何水霞則受有右側骨盆骨折
    併股動脈損傷、右小腿腓腓骨骨折併腔室症候群、右踝骨折
    、頭部外傷併顱內出血等傷害，經先後送往大里仁愛醫院、
    中國醫藥大學附設醫院急救治療，惟何水霞仍於同年12月3
    日12時20分許，因上開傷害導致創傷性休克併多重器官衰竭
    而死亡。
二、案經林榮一及何水霞之女林惠鈴、林美玲均委任杜逸新律師
    告訴臺灣臺中地方檢察署檢察官偵查起訴。
    理    由
一、證據能力之說明：
　㈠本判決認定事實所引用之被告以外之人於審判外之言詞或書
    面證據等供述證據，檢察官、被告吳宛臻、陳繁相（下稱被
    告2人）及其等之選任辯護人均未於言詞辯論終結前聲明異
    議，而本院審酌各該證據作成時之情況，並無違法不當或證
    明力明顯過低之瑕疵，亦認以之作為證據應屬適當，是依刑
    事訴訟法第159條之5規定，認均有證據能力。 
  ㈡本判決以下所引用之非供述證據，均與本案事實具有自然關
    聯性，且核屬書證、物證性質，又查無事證足認有違背法定
    程式或經偽造、變造所取得等證據排除之情事，復經本院依
    刑事訴訟法第164條、第165條踐行物證、書證之調查程序，
    亦堪認均有證據能力。
二、認定犯罪事實之理由及證據：
　㈠訊據被告2人就上開犯罪事實均坦承不諱（見本院卷第59-60
    頁），並有員警職務報告書、被害人何水霞中國醫藥大學附
    設醫院診斷證明書、中國醫藥大學附設醫院司法相驗病歷摘
    要、道路交通事故初步分析研判表、A1A2類交通事故攝影蒐
    證檢視表、交通事故補充資料表、道路交通事故現場圖、道
    路交通事故調查報告表㈠㈡、行車紀錄紀錄器錄影畫面翻拍照
    片、監視器錄影畫面翻拍照片、現場照片、相驗筆錄、臺灣
    臺中地方檢察署相驗屍體證明書、臺灣臺中地方檢察署檢驗
    報告書、相驗照片、臺灣臺中地方檢察署相驗報告書在卷可
    憑（見相卷第13、37、39、45-46、47、55、57、59-61、63
    -67、69-71、73-111、139、147、151-159、163-171、173-
    174頁）、臺中市車輛行車事故鑑定委員會110年3月29日中
    市車鑑字第1100001137號函檢送中市車鑑0000000號鑑定意
    見書、臺中市交通裁決處110年7月13日中市交裁管字第1100
    039787號函暨檢附臺中市車輛行車事故鑑定覆議委員會覆議
    字第0000000號覆議意見書（見偵卷第95-98、125-129頁）
    ，足認被告2人之自白與事實相符，堪以採信。
　㈡按「行車速度，依速限標誌或標線之規定，無速限標誌或標
    線者，應依下列規定：二、行經無號誌之交岔路口，應減速
    慢行，作隨時停車之準備」、「汽車臨時停車時，應依下列
    規定：二、交岔路口十公尺內不得臨時停車」，道路交通安
    全規則第93條第1項第2款、第111條第1項第2款分別定有明
    文。經查，本案依當時天候晴、日間自然光線、柏油路面乾
    燥且無缺陷、亦無障礙物、視距良好，有道路交通事故調查
    報告表㈠及上開事故現場照片附卷可稽，被告2人並無不能注
    意之情事，竟仍分別違反上開注意義務，致被告吳宛臻所駕
    駛之上開汽車與告訴人林榮一所騎乘之上開機車發生碰撞，
    並致被害人何水霞傷重不治死亡，被告吳宛臻駕駛行為及被
    告陳繁相違規停車行為，均有過失甚明。另被害人何水霞因
    本案車禍傷重不治死亡，業如前述，此與被告2人上開過失
    行為間，確具有相當因果關係。
　㈢綜上所述，本案事證明確，被告2人上揭犯行堪以認定，均應
    依法論科。 
三、論罪科刑：
　㈠核被告2人所為，均係犯刑法第276條之過失致人於死罪。
　㈡被告吳宛臻於肇事後，尚未經有偵查權之公務員發覺前，主
    動向據報前往處理之員警表明為肇事人，有臺中市政府警察
    局道路交通事故肇事人自首情形紀錄表1紙在卷可憑（見相
    卷第49頁），且被告向警方自首後，於其後偵查及本院審判
    程序皆依傳喚到庭接受裁判，爰審酌當時情狀，依刑法第62
    條前段規定，減輕其刑。至被告陳繁相部分，則是警方到場
    調查後，經偵查機關發現其違規停車行為涉有重嫌而通知到
    案，是被告陳繁相之犯罪嫌疑業經偵查機關發覺甚明，尚不
    符上開自首之要件，附此敘明。
　㈢爰審酌被告2人駕駛或停放汽車原應遵守上開交通規則，以保
    護自己及其他用路人之生命身體安全，竟疏未注意及此，因
    而發生車禍肇事，並致使被害人何水霞傷重不治死亡，令被
    害人家屬承受驟失親人之痛苦，所為殊值非難；又考量被告
    2人均坦承犯行，且已與被害人家屬達成調解並賠償完畢，
    有本院調解程序筆錄在卷可查（見本院卷第71-72頁），且
    有被告吳宛臻之辯護人所陳報之和解書、匯款單及保險公司
    電腦匯款紀錄存卷可參（見本院卷第73-85頁），復經告訴
    代理人具狀陳報被告2人均已賠償完畢等語（見本院卷第117
    -119頁），再參以告訴人林榮一就本案亦有前述未注意減速
    慢行作隨時停車之準備，且左方車未讓右方車先行之肇事因
    素；兼衡被告2人之智識程度及家庭經濟狀況（見本院卷第1
    38-139頁）等一切情狀，分別量處如主文所示之刑，並均諭
    知易科罰金折算標準。
　㈣被告2人前均未曾因故意犯罪而受有期徒刑以上刑之宣告，有
    臺灣高等法院被告前案紀錄表可佐，茲考量其等犯後始終坦
    認犯行之態度，且業與被害人家屬成立調解並賠償完畢，業
    如前述，如令其入監執行，對其之人格及將來對社會之適應
    ，未必能有所助益，是認上揭所宣告之刑以暫不執行為適當
    ，爰依刑法第74條第1項第1款規定，併予諭知緩刑如主文所
    示，以啟自新。
四、不另諭知公訴不受理部分：
　㈠公訴意旨略以：被告2人前揭過失行為亦造成告訴人林榮一受
    有犯罪事實欄所載之傷害，此部分亦涉犯刑法第284條前段
    之過失傷害罪嫌等語。
　㈡按告訴乃論之罪，告訴人於第一審辯論終結前得撤回其告訴
    ，又告訴經撤回者，應諭知不受理之判決，刑事訴訟法第23
    8條第1項、第303條第3款分別定有明文。經查，被告2人對
    告訴人林榮一所涉之刑法第284條前段之過失傷害罪，依同
    法第287條前段之規定，須告訴乃論，惟被告2人業與告訴人
    林榮一達成調解並賠償完畢，業如前述，告訴人林榮一亦已
    具狀撤回過失傷害告訴，有聲請撤回告訴狀1份附卷可稽（
    見本院卷第91頁），揆諸上開說明，本應為不受理之諭知，
    然公訴意旨認此部分與被告前揭經論罪科刑部分有想像競合
    之裁判上一罪關係，揆諸上開說明，爰不另為不受理判決之
    諭知。
據上論斷，應依刑事訴訟法第299條第1項前段，刑法第276條、
第62條前段、第41條第1項前段、第74條第1項第1款，刑法施行
法第1條之1第1項，判決如主文。
本案經檢察官陳文一提起公訴，檢察官洪志明、王宜璇到庭執行
職務。
中　　華　　民　　國　　111 　年　　3 　　月　　16　　日
                  刑事第十四庭  審判長法  官  黃司熒
                                      法  官  江健鋒
                                      法  官  田雅心
以上正本證明與原本無異。
如不服本判決應於收受送達後20日內向本院提出上訴書狀，並應
敘述具體理由；其未敘述上訴之理由者，應於上訴期間屆滿後20
日內向本院補提理由書（均須按他造當事人之人數附繕本）「切
勿逕送上級法院」。
告訴人或被害人如不服判決，應備理由具狀向檢察官請求上訴，
上訴期間之計算，以檢察官收受判決正本之日起算。
　　　　                              書記官   王嘉麒
中　　華　　民　　國　　111 　年　　3 　　月　　16　　日
【附錄論罪科刑法條】
中華民國刑法第276條
因過失致人於死者，處5年以下有期徒刑、拘役或50萬元以下罰
金。